臺灣高等法院刑事判決　　　　　　　　　九十年度上易字第四二六號
　　上　訴　人
　　即　被　告　甲○○
右上訴人，因違反家庭暴力防治法等案件，不服臺灣宜蘭地方法院，九十年度易字第
四九六號，中華民國九十年十月十八日第一審判決（起訴案號：臺灣宜蘭地方法院檢
察署九十年度偵字第一一二七、一一六八、一三七八、一九七０號）提起上訴，本院
判決如左：
    主      文
原判決撤銷。
甲○○連續違反法院依家庭暴力防治法所為禁止實施家庭暴力行為及禁止直接騷擾、
通話行為之裁定，處有期徒刑伍月，如易科罰金，以佰元折算壹日。
    事      實
一、甲○○係乙○○之夫，二人間具有家庭暴力防治法第三條第一款所定之家庭成員
    關係。緣甲○○前於民國八十九年十月廿七日經臺灣宜蘭地方法院依家庭暴力防
    治法第十三條，以八十九年度家護字第二二三號民事通常保護令裁定令其「禁止
    對於乙○○實施身體上或精神上不法侵害之行為」及「不得直接或間接對於乙○
    ○為聯絡行為：騷擾、通話」，保護令有效期間為十月。詎甲○○竟基於違反上
    開保護令內容及出言恫嚇被害人之概括犯意，先後於：
  (一)九十年二月十六日八時十五分許，至乙○○及其子藍韋麟共同經營，設於宜蘭縣
    礁溪鄉○○路○段四四號之全新便當店廚房內，以茶水撥向正在切菜之乙○○臉
    部，並將店內椅子推倒、電話線拔除，更作勢欲以廚房內發財桶擊打乙○○，對
    於乙○○實施身體及精神上不法侵害並直接騷擾，而有違反前揭保護令內容之行
    為。
  (二)九十年三月三十日十七、十八時許，甲○○打電話至全新便當店內，向乙○○恫
    嚇稱：「回來給我亂，如果不回去，要給妳死」等語，使乙○○心生畏怖，危害
    於安全，亦違反不得對乙○○實施精神上不法侵害及直接騷擾、通話等保護令內
    容之行為。
  (三)九十年三月三十一日十四時許，甲○○酒後（經警測得酒精濃度每公升零點九八
    毫克，未至心神喪失或精神耗弱程度）先以電話向乙○○揚言：「妳昨天沒回家
    ，要給妳好看。」後，隨即攜帶非屬其所有之水果刀三支、鑽子一支前往全新便
    當店，因乙○○恐遭其實施不法侵害，深感畏佈，危害於安全，乃將店門上鎖，
    雖甲○○無法入內，但已違反不得對乙○○實施精神上不法侵害及直接騷擾、通
    話等保護令內容之行為。旋遭警當場查獲，並扣得該水果刀三支、鑽子一支。
  (四)九十年四月十八日上午某時許，甲○○酒後（經警測得酒精濃度每公升零點七九
    毫克，未至心神喪失或精神耗弱程度）又至全新便當店外，以手持柺杖敲打店門
    ，並對在店內之乙○○出言：「如果不開門，就讓妳好看」等語，不但使乙○○
    心生恐懼，危害於安全，亦對乙○○實施精神上不法侵害及直接騷擾等違反前揭
    保護令內容之行為。
  (五)九十年六月十六日八時許，甲○○於酒後（經警測得酒精濃度每公升零點三九毫
    克）前往乙○○位於宜蘭縣礁溪鄉○○路七十三號住處大樓下，在外大聲辱罵乙
    ○○，乙○○得知後立即趕赴家中，仍遭甲○○不斷辱罵，並持石頭丟擲乙○○
    未中，顯有對乙○○實施身體及精神上不法侵害及直接騷擾等違反保護令內容之
    行為。
二、案經宜蘭縣警察局礁溪分局報由臺灣宜蘭地方法院檢察署檢察官偵查起訴。
    理      由
一、訊據上訴人即被告甲○○對於其與被害人乙○○係屬夫妻坦認不虛，但否認對於
    該被害人有任何家庭暴力行為，並辯稱扣案之水果刀等物均非伊自家中攜出行兇
    ，亦早已戒酒云云。惟查被告如何於右揭時、地對於妻子施行家庭暴力、恐嚇行
    為，已經其妻即被害人乙○○迭在警訊、偵查及歷審指訴不移，復經證人即其二
    人所生之子藍韋麟供述明確，且有被告行兇用之水果刀三支、鑽子一支扣案，並
    有酒後鬧事經警予以實施酒精濃度測試結果報告單三紙在偵查卷可資佐證，被告
    因對於被害人實施家庭暴力行為，經臺灣宜蘭地方法院以八十九年家護字第二二
    三號民事裁定，命其不得對被害人實施身體或精神上不法侵害之行為，並不得直
    接或間接騷擾、通話，有效期間為十月，有該民事裁定影本一份及宜蘭縣警察局
    礁溪分局保護令執行紀錄表一件附卷可憑，至於扣案刀、鑽自何處攜出，尚不影
    響於被告右揭犯行之成立，被告所辯，尚無可採，其犯行可以認定。
二、核被告之行為，應成立家庭暴力防治法第五十條第一款、第二款之違反保護令罪
    及刑法第三百零五條之恐嚇致生危害安全罪。其違反保護令及恐嚇均先後多次為
    之，時間相近，各手法相同，所觸犯之構成要件罪名亦同，顯係出於概括意思為
    之，均應論以連續犯。其中右揭事實(二)至(四)部分之行為，屬一行為侵害二法益，
    獨犯二罪名，為想像競合犯，應從一較重之違反保護令罪處斷。
三、原審予以論罪科刑，固非無見，惟原判決(一)關於違反保護令罪部分之主文，僅就
    家庭暴力防治法第五十條第一款之要件為記載，漏未併列第二款之要件，致主文
    與理由不相配合。(二)關於恐嚇致生危害安全罪部分，事實欄未將「致生危害於安
    全」之犯罪構成要件予以記述、認定。有欠周延。(三)關於扣案之刀、鑽部分，事
    實欄認定係屬被告所有之物，而理由欄則說明乏證據證明屬被告所有，不予宣告
    沒收，致事實、理由相矛盾。被告空言否認犯罪，提起上訴，雖無理由，但原判
    決既有可議，不能維持，應由本院予以撤銷改判。爰審酌被告與被害人係屬夫妻
    關係，卻多次不顧法院所發禁止實施家庭暴力等禁制令，藉酒施暴，致被害人飽
    受驚嚇之受害程度及被告患腦中風，領有身心障礙手冊，有診斷證明書及手冊影
    本各一份在本院卷可稽之身體狀況暨被害人於事後代被告求情，有其申請書一份
    在卷可憑等一切情狀，量處如主文所示之刑，及諭知易科罰金之折算標準。至於
    扣案刀、鑽，因被告自警訊迄本院審理時，均堅稱非屬其所有之物，本院亦查無
    積極確證足以證明係屬被告所有，併不予宣告沒收，附此明。
據上論斷，應依刑事訴訟法第三百六十九條第一項前段、第三百六十四條、第二百九
十九條第一項前段，家庭暴力防治法第五十條第一款、第二款，刑法第十一條前段、
第三百零五條、第五十六條、第五十五條、第四十一條第一項，罰金罰鍰提高標準條
例第一條前段、第二條，判決如主文。
本案經檢察官陳明光到庭執行職務。
中      華      民      國    九十一    年      二      月     二十     日
                              臺灣高等法院刑事第十四庭
                                  審判長法  官  陳  祐  輔
                                        法  官  陳  國  文
                                        法  官  洪  昌  宏
右正本證明與原本無異。
不得上訴。
                                        書記官  廖  月  女
中      華      民      國    九十一    年      二      月    二十二    日
附錄：本案論罪科刑法條全文
家庭暴力防治法第五十條
違反法院依第十三條、第十五條所為之下列裁定者，為本法所稱之違反保護令罪，處
三年以下有期徒刑、拘役或科或併科新臺幣十萬元以下罰金：
一  禁止實家庭暴力行為。
二  禁止直接或間接騷擾、接觸、通話或其他連絡行為。
三  命遷出住居所。
四  違離住居所、工作場所、學校或其他特定場所。
五  命完成加害人處遇計畫：戒癮治療、精神治療、心理輔導或其他治療輔導。
刑法第三百零五條
以加害生命、身體、自由、名譽、財產之事恐嚇他人，致生危害於安全者，處二年以
下有期徒刑、拘役或三百元以下罰金。
